臺灣臺南地方法院民事裁定　　　　　　95年度家抗字第87號
抗告人　乙○○
代理人　丙○○
上列當事人聲明繼承事件，抗告人對於民國95年10月25日本院95
年度聲繼字第62號第一審裁定提起抗告，本院裁定如下：
    主  文
原裁定廢棄。
抗告人所為繼承被繼承人甲○○遺產之表示應予准許。
聲請費用新臺幣壹仟元及抗告程序費用新臺幣壹仟元由抗告人負
擔。
    理　由
一、抗告意旨略以：抗告人乙○○之父畢太祥為被繼承人甲○○
    之胞弟， 被繼承人甲○○於中華民國93年6月14日亡故之後
    ，畢太祥於民國94年5月16日才死亡， 則被繼承人甲○○之
    遺產在其死亡後再由抗告人之父畢太祥繼承，畢太祥死後再
    由抗告人乙○○繼承。換言之，抗告人得繼承父親畢太祥已
    繼承甲○○之權利而得繼承之遺產，有台灣高等法院91年度
    家抗字第386號判決可參考。 故請貴院重新審理並准予繼承
    備查等語。
二、按抗告法院認抗告為有理由者，應廢棄或變更原裁定；非有
    必要不得命原法院或審判長更為裁定（非訟事件法第46條準
    用民事訴訟法第492條規定參照）。
三、再按大陸地區人民繼承臺灣地區人民之遺產，應於繼承開始
    起 3年內以書面向被繼承人住所地之法院為繼承之表示，逾
    期視為拋棄其繼承權。又繼承因被繼承人死亡而開始，繼承
    人自繼承開始時，除民法另有規定外，承受被繼承人財產上
    之一切權利義務。台灣地區與大陸地區人民關係條例第66條
    第 1項、民法第1147條、第1148條定有明文。准此，繼承人
    於被繼承人死亡時，當然承受被繼承人財產上之一切權利義
    務，並無待於繼承人之承認。倘繼承人為大陸地區人民而欲
    繼承台灣地區人民遺產，則應於上揭時間內，以書面向被繼
    承人住所地之法院為繼承之表示，逾期未表示，始視為拋棄
    其繼承權。亦即繼承人於被繼承人死亡時，除法律另有規定
    外，當然承受被繼承人財產上之一切權利義務，繼承人雖係
    大陸地區人民，亦係於被繼承人死亡時即因繼承而取得遺產
    上之權利。繼承人於台灣地區與大陸地區人民關係條例第66
    條第 1項規定期限內為繼承之表示，僅係避免被視為拋棄繼
    承而已，並非向台灣法院為繼承表示時，始取得繼承遺產之
    權利。則大陸地區之繼承人，對於台灣地區之被繼承人之遺
    產有繼承權者，於被繼承人死亡時，當然繼受被繼承人財產
    上之一切權利義務，無待向台灣法院聲明繼承之表示始取得
    繼承權，且大陸地區之繼承人嗣後死亡時，若尚未發生視為
    拋棄繼承之效力者，則大陸地區繼承人之繼承人，即台灣地
    區被繼承人之再轉繼承人，自得依台灣地區○○路地區人民
    關係條例第66條第1項規定，向法院為繼承之表示。
四、經查被繼承人甲○○於93年6月14日死亡，在台灣無親屬，
    而畢太祥為被繼承人甲○○之弟，乃大陸地區人民，於93年
    6 月14日時仍生存，惟尚未依法聲明繼承，即於94年5月16
    日死亡，而抗告人為畢太祥之子，為畢太祥第一順位繼承人
    ，此有抗告人所提出之戶籍謄本、繼承系統表、親屬關係公
    證書、財團法人海峽交流基金會證明書、身分證影本附卷可
    稽，並經本院調閱93年度家催字第 195號民事聲請卷宗核閱
    無誤，自堪信為真實。
五、次查被繼承人甲○○係於93年6月14日死亡， 則畢太祥如欲
    繼承被繼承人甲○○之遺產，應依臺灣地區與大陸地區人民
    關係條例第66條第1項規定，於96年6月14日前向本院為繼承
    之表示。 嗣畢太祥未及表示聲明繼承即於94年5月16日死亡
    ，自得由其繼承人即抗告人為之。茲抗告人於95年10月7 日
    具狀向本院為繼承被繼承人甲○○遺產之表示（見抗告人聲
    明繼承狀收文戳），未逾 3年之法定期間，故抗告人聲明繼
    承即屬合法，原審裁定駁回抗告人之聲請，於法不合。從而
    ，抗告意旨指摘原裁定不當，求予廢棄改判，為有理由，應
    予准許。爰予以廢棄原裁定，並改判如主文第2項所示。
六、據上結論，本件抗告為有理由，依非訟事件法第21條第1項
    前段、第46條，民事訴訟法第492條，裁定如主文。
中　　華　　民　　國　　96　　年　　4　 　月　　 9　　日
                      家事法庭  審判長法  官  陳 美 燕
                                      法  官  林 育 幟
                                      法  官  張 麗 娟
以上正本係照原本作成。
本裁定除以適用法規顯有錯誤為理由，並經本院許可外，不得再
抗告。
如提起再抗告，應於收受送達後10日內向本院提出再抗告狀，應
同時表明再抗告理由，且繳納再抗告費新臺幣1,000元。
中　　華　　民　　國　　96　　年　　4 　　月　　 9　　日
                                      書記官  鄭 隆 慶
